臺灣高等法院刑事判決　　　　　　　　　　　　　　　九十三年度上易字第八九號
　　上　訴　人
　　即　被　告　乙○○
右上訴人即被告因恐嚇案件，不服臺灣臺北地方法院九十二年度易字第九九七號，中
華民國九十二年十一月十九日第一審判決（起訴案號：臺灣臺北地方法院檢察署九十
一年度偵字第一九二九七號），提起上訴，本院判決如左：
    主  文
上訴駁回。
    事  實
一、乙○○前於民國九十年間曾因偽造文書案件，經台灣台北地方法院以九十年度簡
    字第一四四三號判決判處有期徒刑四月、緩刑三年確定，現仍於緩刑期間，竟仍
    不知悔改，而基於意圖為自己不法所有之概括犯意，連續於如附表所示之時間，
    以附表所示之方式，向吳藝、王來發、甲○○等人以言詞恫嚇，使吳藝、王來發
    與甲○○等人心生畏懼，而依乙○○之指示，電匯如附表所示之金額至其設於台
    新國際商業銀行南京東路分行（下稱台新銀行南東分行）、帳號0000000
    0000000號帳戶內，乙○○因此共得款新台幣（下同）三十六萬元。迨九
    十一年八月十五日十二時許，乙○○因金融卡遭台新銀行停權無法使用而前往台
    北市○○○路○段二八九號台新商銀南東分行處，為該行行員劉珊瑜發覺有異而
    報警當場查獲。
二、案經臺北市政府警察局信義分局報告臺灣臺北地方法院檢察署檢察官偵查起訴。
    理  由
一、上訴人即被告乙○○未於本院訊問期日及審理期日到庭應訊，惟經原審訊據被告
    乙○○對於上開台新銀行之帳戶為其申請，又其於九十一年八月十五日十二時許
    ，因金融卡遭台新銀行停權無法使用而前往台北市○○○路○段二八九號台新商
    銀南東分行處，為該行行員劉珊瑜發覺有異而報警當場查獲等情，固均不否認，
    惟矢口否認有何恐嚇取財之犯行，辯稱：台新銀行之存摺在九十一年五月間已經
    賣給朋友「小莊」，至於是何人向被害人恐嚇，何人領取帳戶內之金錢，伊均不
    知悉云云。
二、惟查：
（一）證人吳藝、王來發、甲○○分別於如附表所示之時間、遭人以如附表所示言詞
      恫嚇而依恫嚇之人指示匯款等事實，業據其三人分別於偵查及原審審理中證述
      綦詳（見偵查卷第一二六、一二七頁，原審九十二年六月三日訊問筆錄第二至
      五頁），且有華南商業銀行匯款申請書二紙、臺灣土地銀行入戶電匯申請書、
      台新銀行南東分行九十一年十月三日台新南東字第九一０一四七號函檢附乙○
      ○（帳號00000000000000號）之交易明細等在卷可稽（見偵查
      卷第十四、一０九、九四、四七至五九頁），證人吳藝三人雖不能確定電話中
      向其等恐嚇之人是否為被告，惟均可證明其等遭恐嚇之後依指示匯入款項之帳
      號確為上開被告設於台新銀行南東分行之帳戶無誤。且查被告於九十一年八月
      十五日十二時許，乙○○因金融卡遭台新銀行停權無法使用而前往台北市○○
      ○路○段二八九號台新商銀南東分行處，為該行行員劉珊瑜發覺有異而報警當
      場查獲一節，亦據其供承在卷，復有警訊筆錄足憑，足見被告所辯其與本案犯
      行並無關連云云，並不足採。
（二）被告前於偵查中曾稱僅將存摺與印章交給「小莊」（見偵查卷第三四頁反面）
      ，復於經通緝到案時於原審調查中供稱：「（有無使用該帳戶？）有，我母親
      寄錢給我時，則使用這個帳戶」（見原審九十二年八月三日訊問筆錄），可見
      被告對於該帳戶仍有使用掌控之權。再者，證人即台新銀行南東分行作業櫃臺
      人員劉珊瑜於原審審理中明確證述：「（你是否見過剛才庭上被告？）看過，
      去年那時候他曾經打電話問卡片不能提款，是我接的電話，之前有客戶反應說
      這帳戶是詐騙的，所以主管有將他的
      ，主管說請這個客戶到銀行來，我跟他說叫他要辦一張新的提款卡，請他到銀
      行來，結果他就來分行」、「（被告向你辦新的提款卡時，有無跟你說他的卡
      片遺失？）沒有，他電話裡面就說他的提款卡不能領」、「（你是否確定與你
      通電話的人就是到銀行的人？）是，我辨認的出來」、「（你現在是否還認得
      出電話裡面的聲音是否就是在場的被告？）是的」等情（見原審九十二年九月
      九日審理筆錄第三、四頁），是由前開證人劉珊瑜之證詞，其不僅已證述當時
      打電話到銀行詢問的人所問的是何以金融卡不能使用，而非如何辦理金融卡遺
      失，且確認電話中之聲音即是後來到銀行且遭警逮捕之人，亦為當庭之被告，
      被告亦係接到劉珊瑜之電話通知後，前往台新銀行南東分行銀行辦理提款卡換
      新手續時當場遭查獲，是若被告已將金融卡交給「小莊」，且不知「小莊」持
      該金融卡作何用途，伊又何需向台新銀行詢問金融卡不能使用之事？必然係被
      告自己使用金融卡有問題而向銀行詢問，被告事後於原審審理中改稱金融卡已
      經交給「小莊」，並沒有打電話去銀行詢問為何金融卡不能使用云云，顯係卸
      責之詞，不足採信，被告之台新銀行金融卡應為被告自行持有使用中。
（三）又證人吳藝等人在九十一年六月十七日、同年月十八日、同年七月三十日分別
      匯款之後，該帳戶內之款項隨即先後以跨國提款之方式提領一空，且該歷次跨
      國提款紀錄均分別從中國銀行、香港地區之ＡＴＭ提款機提領，有上開交易明
      細內之交易說明欄記載及台新銀行九十二年九月二十六日台新作集字第九二四
      七五九號函在卷足參（台新銀行函附原審卷），再核諸被告入出境紀錄，其自
      九十一年六月十二日出國後，直至同年八月五日始返國，亦有被告之國人入出
      境端末查詢報表可憑（見偵查卷第三十頁），被告於於原審承其該段時間出境
      係前往大陸廣州地區，途中有過境香港地區轉機等語（見原審九十二年十一月
      五日審判筆錄第五、六頁），均正與該帳戶跨國提領地區不謀而合，益證被告
      之台新銀行金融卡不僅為被告持有使用中，且在證人吳藝等人依恐嚇之人指示
      匯款後，亦由被告持該金融卡以跨國提領之方式領取花用，是向證人吳藝等人
      恐嚇之人應係被告無訛，被告辯以不知恐嚇之事，也不知是何人領款等詞，均
      無足採。
（四）被告雖於原審曾請求調閱跨國提領之錄影帶，惟該提領地區既均係大陸、香港
      地區，且距今已一年有餘，顯然無從調閱，況本案事實之認定均已如前述，本
      院認依刑事訴訟法第一百六十三條之二規定，被告前開請求調查之證據已無調
      查之必要。綜上所述，被告所辯，實無可採，本件事證已明，被告犯行已堪認
      定，應依法論科。
三、核被告所為係犯刑法第三百四十六條第一項恐嚇取財罪，其先後多次犯行，時間
    緊接，方法相同，觸犯係構成要件相同之罪，顯係基於概括犯意為之，為連續犯
    ，依刑法第五十六條規定，以一罪論，並加重其刑。原審基於以上之認定，並引
    據刑法第五十六條、第三百四十六條第一項，罰金罰鍰提高標準條例第一條前段
    等規定，並審酌被告前曾因偽造文書罪，經該院判處有期徒刑四月，緩刑三年，
    現仍於緩刑中，有本院被告全國前案紀錄表可稽，卻仍不知悔改，於緩刑中再犯
    本件，犯罪後未能坦承犯行，且正值青壯，竟不思以正當方式賺取金錢，恐嚇所
    得之金額為三十六萬元，與其犯罪之手法等一切情狀，量處有期徒刑壹年。另扣
    案之萬通商業銀行、華南商業銀行金融卡各一張，被告均否認為其所有，且乏證
    據證明係供前揭犯罪所用而與本案有關，又非違禁物，爰不為沒收之諭知。原審
    以上之認事用法俱無違誤，量刑已屬輕寬。被告上訴空言否認犯罪，為無理由，
    應予駁回。
四、被告經合法傳喚，未於審理期日到庭，此有本院審理期日傳票送達證書、審理期
    日報到單、審理筆錄、本院戶役政資訊查詢結果在卷足憑；被告雖曾傳真陳報狀
    一紙載稱其因工作無法於本院審理期日到庭，且證人亦無法到院作證云云，然查
    縱所述屬實，仍難認係正當理由，且查本件事證已臻明確，本院爰不待其陳述逕
    為判決。
五、據上論斷，應依刑事訴訟法第三百六十八條、第三百七十一條，判決如主文。
本案經檢察官沈世箴到庭執行職務。
中　　　華　　　民　　　國　　九十三　　年　　　三　　　月　　　十六　　日
                              臺灣高等法院刑事第九庭
                       　         審判長法  官　李　文　成
                                        法  官　江　振　義
                                        法  官　周　盈　文
右正本證明與原本無異。
不得上訴。
                                        書記官　余　姿　慧
中　　　華　　　民　　　國　　九十三　　年　　　三　　　月　　　十六　　日
附錄：本案論罪科刑法條全文
刑法第三百四十六條第一項
中華民國刑法第三百四十六條
(單純恐嚇罪)
意圖為自己或第三人不法之所有，以恐嚇使人將本人或第三人之物交付者，處六月以
上五年以下有期徒刑，得併科一千元以下罰金。
以前項方法得財產上不法之利益，或使第三人得之者，亦同。
前二項之未遂犯罰之。
附表：
┌──┬─────┬────┬──────┬──────────────┐
│編號│犯罪時間　│被害人　│恐嚇方式　　│ 匯入帳戶與金額　　　　　　 │
├──┼─────┼────┼──────┼──────────────┤
│　一│九十一年六│吳藝　　│電話中以言詞│九十一年六月十七日十五時三十│
│　　│月十七日　│　　　　│對吳藝恫嚇稱│五分許，將十萬元匯入前開電話│
│　　│　　　　　│　　　　│：「現在正在│中所指定之台新銀行南東分行帳│
│　　│　　　　　│　　　　│跑路，欠缺盤│號0000000000000│
│　　│　　　　　│　　　　│纏，你每天在│０號乙○○名下之帳戶。　　　│
│　　│　　　　　│　　　　│此出入，如果│　　　　　　　　　　　　　　│
│　　│　　　　　│　　　　│不給錢，恐怕│　　　　　　　　　　　　　　│
│　　│　　　　　│　　　　│對你不利！」│　　　　　　　　　　　　　　│
│　　│　　　　　│　　　　│等語，使吳藝│　　　　　　　　　　　　　　│
│　　│　　　　　│　　　　│心生畏懼。　│　　　　　　　　　　　　　　│
├──┼─────┼────┼──────┼──────────────┤
│　　│九十一年六│王來發　│電話中以言詞│九十一年六月十八日十三時四十│
│　二│月十八日（│　　　　│對王來發恫嚇│八分許，將六萬元匯入前開電話│
│　　│起訴書誤載│　　　　│稱：「現在跑│中所指定之台新銀行南東分行帳│
│　　│為十七日）│　　　　│路需要用錢，│號0000000000000│
│　　│　　　　　│　　　　│如果不給錢，│０號乙○○名下之帳戶。　　　│
│　　│　　　　　│　　　　│就到你家裡! │　　　　　　　　　　　　　　│
│　　│　　　　　│　　　　│」等語，使王│　　　　　　　　　　　　　　│
│　　│　　　　　│　　　　│來發心生畏懼│　　　　　　　　　　　　　　│
│　　│　　　　　│　　　　│。　　　　　│　　　　　　　　　　　　　　│
├──┼─────┼────┼──────┼──────────────┤
│　三│九十一年七│甲○○　│電話中以言詞│九十一年七月三十日十五時十分│
│　　│月三十日十│　　　　│恫嚇稱：「現│許，將二十萬元匯入前開電話中│
│　　│三時四十五│　　　　│在逃亡中、欠│指定之台新銀行南東分行帳號０│
│　　│分　　　　│　　　　│跑路費，已經│0000000000000號│
│　　│　　　　　│　　　　│跟蹤你十天，│乙○○名下之帳戶。　　　　　│
│　　│　　　　　│　　　　│掌握家人行蹤│　　　　　　　　　　　　　　│
│　　│　　　　　│　　　　│，如不拿錢出│　　　　　　　　　　　　　　│
│　　│　　　　　│　　　　│來，將對你不│　　　　　　　　　　　　　　│
│　　│　　　　　│　　　　│利！」等語，│　　　　　　　　　　　　　　│
│　　│　　　　　│　　　　│使甲○○心生│　　　　　　　　　　　　　　│
│　　│　　　　　│　　　　│畏懼　　　　│　　　　　　　　　　　　　　│
└──┴─────┴────┴──────┴──────────────┘
